【裁判字號】    89,上訴,70
【裁判日期】    890810
【裁判案由】    殺人未遂等
【裁判全文】
臺灣嘉義地方法院刑事判決                          八十九年度訴字第一四五號
    公  訴  人  臺灣嘉義地方法院檢察署檢察官
    被      告  蔡輝雄
右列被告因侵占等案件，經檢察官提起公訴（八十九年度偵字第五二一號），本院判
決如左：
    主  文
蔡輝雄行使偽造私文書，足以生損害於公眾及他人，處有期徒刑伍月。
    事  實
一、蔡輝雄與林煌英係男女朋友關係，於民國（下同）八十八年六月十日，將其以新
    台幣（下同）二十四萬元向歐麗玉所購買而尚未過戶之車牌號碼Ｊ６─四六三三
    號自用小客車，以三十七萬五千元之代價出售予林煌英，雙方並約定林煌英以其
    所有之車牌號碼ＢＡ─三七八七號自用小客車轉讓予蔡輝雄，以抵前開買賣車款
    二十五萬元，其餘十二萬五千元則以現金支付，林煌英旋將行照及證件交付蔡輝
    雄，另授權其代刻印章以辦理過戶手續，雙方並均依約履行完畢。其後蔡輝雄於
    同年六月中旬某日，向林煌英借得發票人為林煌英、付款人為台北區中小企業銀
    行板橋分行、發票日為八十八年七月十四日、面額為二十萬元、編號ＱＡ000
    0000號支票一張，並交付予歐麗玉之夫楊義德，作為其向歐麗玉購入前開車
    牌號碼Ｊ６─四六三三號自用小客車之價款，而蔡輝雄與林煌英亦約定，屆時由
    蔡輝雄將二十萬元存入林煌英所設台北區中小企業銀行板橋分行之支票存款帳戶
    ，以供執票人提領，詎至票載發票日，迭經林煌英電話催促，蔡輝雄仍未將錢存
    入，致該支票經提示而不獲付款，楊義雄乃向蔡輝雄催討車款。適因前開Ｊ６─
    四六三三號自用小客車因經常熄火故障，林煌英即於同年七月十八日，將該車委
    交蔡輝雄找人修理，蔡輝雄為免除其前開支付車款之債務，見有機可乘，基於易
    持有為所有之意思，意圖為自己不法之所有，向楊義德佯稱已向林煌英買回該車
    等語，遂再賣回予歐麗玉，並將其所保管前開代刻之林煌英印章及身分證影本交
    予不知情之楊義德，楊義德乃持該印章蓋於汽車過戶登記書上，於同年七月二十
    九日持向嘉義區監理所，辦理將該車於同年八月三日過戶予歐麗玉，使嘉義區監
    理所不知情之承辦員將前開不實之車籍異動資料於電腦中加以登載，而足生損害
    於林煌英及監理機關對車輛管理之正確性。
二、案經林煌英訴由台北市政府警察局士林分局移請台灣士林地方法院檢察署呈請台
    灣高等法院檢察署核令移轉台灣板橋地方法院檢察署偵辦，再經台灣板橋地方法
    院檢察署呈請台灣高等法院檢察署核令移轉台灣嘉義地方法院檢察署檢察官偵查
    起訴。
    理  由
一、訊據被告蔡輝雄矢口否認有何侵占及偽造文書罪之犯行，辯稱：其不知Ｊ６─四
    六三三號自用小客車過戶予歐麗玉之事，印章非其交予楊義德，且前開二十萬元
    支票係用以支付修車費云云。惟查：
（一）右揭事實業據告訴人林煌英於偵查中及本院調查時指訴甚詳，核與證人楊義德
      於偵查中及本院調查時證述情節相符，並經嘉義區監理所職員即證人張江河到
      庭結證明確，復有汽車過戶登記書二份、異動歷史查詢表一份、車主歷史查詢
      表一份附於本院卷可稽。
（二）證人楊義德於本院調查時證稱：「：：：再買回時，我沒有付他（指被告）錢
      ，他也沒有給我錢。有辦過戶，交給我林煌英的身分證影本及印章，汽車資料
      都沒有交給我，這樣就可以辦過戶。當時蔡交給我二十萬元支票，是要當作車
      款，不是修理費用，且當時我也沒有開修理廠了。」等語（見本院八十九年四
      月七日訊問筆錄），於偵查中證稱：「支票退票我通知蔡輝雄，他說他已經向
      林煌英買回車子，把車牽還給我，要我把車賣掉。」等語（見台灣嘉義地方法
      院檢察署偵查卷第二十頁背面）；且被告亦供稱：「：：：我向楊義德講，林
      煌英願意把車子賣掉：：：」、「有把林煌英之印章身分證交給楊義德：：：
      」等語（見本院八十九年四月七日訊問筆錄），且於偵查中被問及林煌英的二
      十萬元支票是否為車款時？供稱：「不是。是我向他另外的借款。」等語（見
      台灣板橋地方法院檢察署八十八年度偵字第二三二八八號卷第二十一頁）；更
      參酌前開Ｊ６─四六三三號自用小客車於八十八年六月十日由歐麗玉過戶予林
      煌英，及八十八年七月二十九日由林煌英過戶予歐麗玉之二份汽車過戶登記書
      內林煌英之印文相互比對，應係同一顆印章所蓋無疑；故堪認被告確將林煌英
      之印章交予不知情之楊義德持向監理所辦理前開Ｊ６─四六三三號自用小客車
      過戶手續，被告所辯其不知Ｊ６─四六三三號自用小客車過戶予歐麗玉之事，
      印章非其交予楊義德云云，自不足採。
（三）綜上所述，被告所辯無非事後圖卸刑責之詞，不足採信，本件事證明確，被告
      犯行洵堪認定。
二、按錄音、錄影或電磁紀錄，藉機器或電腦之處理所顯示之聲音、影像或符號，足
    以為表示其用意之證明者，以文書論，刑法第二百二十條第二項著有規定。證人
    張江河於本院調查時證稱汽車過戶由承辦員審核後，再登記於電腦資料上，而所
    謂電腦資料即指異動歷史查詢表等情明確（見本院八十九年七月一日訊問筆錄）
    ，並有前開異動歷史查詢表可供參酌，是此電腦資料，揆諸前揭說明，應以文書
    論，殆無疑義。
三、核被告所為，係犯刑法第三百三十五條第一項之侵占罪及同法第二百十六條、第
    二百十條之行使偽造私文書罪與同法第二百十四條、第二百二十條第二項之使公
    務員登載不實罪。查被告盜蓋印章之低度行為，係屬其偽造私文書行為之一部，
    及被告偽造私文書後，復持以行使，其偽造行為應為行使行為所吸收，均不另論
    罪。次查被告所犯行使偽造私文書罪與使公務員登載不實罪間，有方法結果之牽
    連關係，為牽連犯，應依刑法第五十五條之規定從一重之行使偽造私文書罪處斷
    ；至被告所犯使公務員登載不實罪，雖未據檢察官起訴，惟因與前開起訴部分有
    牽連犯之裁判上一罪關係，自為起訴效力所及，本院自得併予審理，附此敘明。
    再查被告所犯侵占與行使偽造私文書二罪間，有方法結果之牽連關係，為牽連犯
    ，應依刑法第五十五條之規定從一重之行使偽造私文書罪處斷。又查被告利用不
    知情之證人楊義德盜蓋告訴人印章於汽車過戶登記書上，以偽造前開登記書並持
    以行使，使公務員登載不實，而辦理汽車過戶，為間接正犯。爰審酌被告之素行
    資料、智識程度、犯罪之動機、目的、手段、所生危害及犯後未坦承犯行，態度
    不佳等一切情狀，量處如主文所示之刑，以資儆懲。至被告所偽造前開登記書上
    之印文為真正，並非偽造，爰不宣告沒收。
四、據上論斷，應依刑事訴訟法第二百九十九條第一項前段，刑法第二百十六條、第
    二百十條、第二百十四條、第二百二十條第二項、第三百三十五條第一項、第五
    十五條，罰金罰鍰提高標準條例第一條前段，判決如主文。
本案經檢察官游悅晨到庭執行職務。
中      華      民      國    八十九    年      八      月      十      日
                                  臺灣嘉義地方法院刑事第三庭
                                      法  官  陳  卿  和
右正本證明與原本無異。
如不服本判決，應於判決送達後十日內向本院提出上訴狀( 應附繕本 )。
中      華      民      國    八十九    年      八      月      十      日
                                      書記官   侯  麗  茹
附錄：
刑法第二百十條
偽造、變造私文書，足以生損害於公眾或他人者，處五年以下有期徒刑。
刑法第二百十六條
行使第二百十條至第二百十五條之文書者，依偽造、變造文書或登載不實事項或使登
載不實事項之規定處斷。
刑法第二百十四條
明知為不實之事項，而使公務員登載於職務上所掌之公文書，足以生損害於公眾或他
人者，處三年以下有期徒刑、拘役或五百元以下罰金。
刑法第二百二十條第一項、第二項
在紙上或物品上之文字、符號、圖畫、照像，依習慣或特約，足以為表示其用意之證
明者，關於本章及本章以外各罪，以文書論。
錄音、錄影或電磁紀錄，藉機器或電腦之處理所顯示之聲音、影像或符號，足以為表
示其用意之證明者，亦同。
刑法第三百三十五條第一項意圖為自己或第三人不法之所有，而侵占自己持有他人之
物者，處五年以下有期徒刑、拘役或科或併科一千元以下罰金。


司法院資訊處製作；財團法人民間司法改革基金會備份。
